【裁判字號】    89,易,294
【裁判日期】    890224
【裁判案由】    詐欺
【裁判全文】
臺灣高雄地方法院刑事判決                          八十九年度易字第二九四號
    公  訴  人  臺灣高雄地方法院檢察署檢察官
    被      告  甲○○
右列被告因詐欺案件，經檢察官提起公訴（八十八年度偵字第二八一一０號），本院
判決如左：
    主  文
甲○○無罪。
    理  由
一、公訴意旨略以，被告甲○○意圖為自己不法之所有，於民國八十八年（起訴書誤
    載為八十五年）五月二日，至高雄縣橋頭鄉○○路二四六號連贊企業有限公司，
    佯稱欲購買新力牌二十九吋電視機一台，總價新台幣（下同）四萬六千四百六十
    元, 甲○○只付頭期款六千元，其餘價金則簽發本票，致該公司負責人乙○○陷
    於錯誤, 交付該型之電視機一台，甲○○於取得電視後，即拒不付款，並遷移他
    處，因認被告涉犯刑法第三百三十九條第一項之詐欺罪嫌。
二、公訴人以被告涉犯右揭罪嫌，無非以告訴人之指訴及被告僅支付頭期款後即拒不
    付款等為其論罪之依據。
三、按犯罪事實，應依證據認定之，無證據不得推定其犯罪事實。又不能證明被告犯
    罪者，應諭知無罪之判決，刑事訴訟法第一百五十四條、第三百零一條第一項定
    有明文。次按刑法第三百三十九條第一項詐欺罪之成立，以意圖為自己或第三人
    不法所有，以詐術使人將本人或第三人之物交付為要件。所謂以詐術使人交付，
    必須被詐欺人因詐術而陷於錯誤，若其所用方法，不能認為詐術亦不致使人陷於
    錯誤，即不構成犯罪，最高法院四十六年臺上字第二六０號著有判例。是詐欺罪
    之成立，必須行為人自始基於不法所有之意圖，而未依債務本旨履行給付之情形
    ，在一般社會經驗上合理原因非一，其或因不可歸責之事由無法給付，或因財產
    、信用狀況緊縮而無力給付，甚至債之關係成立後，始行惡意遲延給付，俱有可
    能，非必出於自始無意給付之財產犯罪一端，尚難僅以單純債務不履行之狀態，
    推定被告自始具有詐欺之意圖。
四、訊據被告甲○○固坦承有向告訴人購買電視積欠價款之事實，惟堅決否認有何詐
    欺之犯行，辯稱，我買電視原本要自己用，家人也要給我錢，我除了頭期款外，
  還繳了一期款，不過後來我在八十八年七、八月間出了車禍才沒有辦法繼續還錢
    等語。經查，本件被告購買上開電視，確除繳納頭期款三千一百元後，復曾繳納
    分期款三千一百元之情，業據告訴人到庭陳述在卷，參以告訴人所提示被告所開
    之本票影本中，其到期日分別為八十八年七月三日至八十九年三月三日計十二紙
    ，而發票日均為八十八年五月二日，顯見被告係於八十八年五月二日向告訴人購
    買上開電視，除繳納頭期款外，並曾於八十八年六月三日繳納第一期之分期價款
    ，否則告訴人所執被告簽發之本票中，其到期日當非自八十八年七月三日開始。
    則被告若果於購買電視時即有施詐之意，亦當於取得電視後即行避匿，而無仍再
    繳付分期款之理。再告訴人復陳稱，伊與被告是鄰居，且被告為伊兒子之同學始
    答應讓被告分期付款，顯見告訴人係基於與被告間相當之情誼，始同意被告以無
    擔保分期付款之方式購買電視，亦難認告訴人有何陷於錯誤之情。末以證人許錦
    裕即被告之父亦到庭證稱，伊曾答應要出資讓被告作生意等語在卷，更堪認被告
    尚非無資力之人，上開電視仍在其資力之範圍，而無詐騙之理。是被告上開所辯
    ，應屬非虛。況被告現已將積欠分期款返還與告訴人，取回其所開立之上開本票
    ，業據告訴人陳明並表明不願追究等語在卷，益徵本件尚屬民事債務糾葛，其所
    為與詐欺之要件尚屬有間。此外，復查無其他積極證據足認有該犯行，揆諸前揭
    法條意旨，即應為被告無罪之諭知。
據上論斷，應依刑事訴訟法第三百零一條第一項，判決如主文。
中      華      民      國    八十九    年      二      月    二十四    日
                                  臺灣高雄地方法院刑事第一庭
                                      法  官    蔡    廣    昇
右正本證明與原本無異。
如不服本判決，應於判決送達後十日內，向本院提出上訴狀。
                                      書記官    張    乃    昇
中    華    民    國      八十九      年      二      月     二十五     日


司法院資訊處製作；財團法人民間司法改革基金會備份。
